臺灣高等法院刑事判決　　　　　 93年度重上更(八)字第149號
　　上　訴　人
　　即　被　告　甲○○
　　選任辯護人　許永昌律師
上列上訴人因違反貪污治罪條例案件，不服臺灣板橋地方法院82
年度訴字第346號，中華民國82年8月6日第一審判決（起訴案號
：臺灣板橋地方法院檢察署81年度偵字第12096號、第13137號、
第13916號、第14240號），提起上訴，本院判決如下：
    主  文
原判決關於甲○○部分撤銷。
甲○○依據法令從事公務之人員，對於主管之事務，直接圖利，
處有期徒刑伍年貳月，褫奪公權參年。
    事  實
一、甲○○自民國80年9月起擔任台北縣警察局新莊分局（以下
    簡稱新莊分局）瑞平派出所之代理主管（因本件案發，嗣由
    瑞平派出所改調至林口分駐所服務，因係屬分局權責內之調
    動，不需辦理離、到職手續，於81年7月1日調至林口分駐所
    服務），有調查犯罪之職務，為依據法令從事公務之人員，
    其在新莊分局瑞平派出所任職期間，平日即與設於台北縣林
    口鄉嘉寶村6鄰39號旁福海砂石有限公司（以下簡稱福海公
    司）之負責人徐銘交往甚密，經常接受徐銘（因違反山
    坡地保育利用條例第35條第3項、第1項第4款之罪，經本院
    前審判處有期徒刑1年2月確定在案）之邀宴。徐銘明知坐
    落台北縣林口鄉○○○段嘉溪子坑小段第31地號土地，係經
    行政院68年11月21日台68經第11701號函核定，台灣省政府
    69年2月6日府農山字第120166號公告為法定山坡地，於該山
    坡地採取土石及開挖整地，應先擬具水土保持計畫，送請各
    該目的事業主管機關會同主管機關核定並監督實施，乃徐銘
    未經向各該目的事業主管機關申請核准，自81年4月間起
    ，向地主蔡貴春等租得該地，以整地名義，僱請不知情之林
    榮宗等人在上開地號之山坡地上，挖取砂石，出售圖利。地
    主蔡貴春發現徐銘非法在其與他人共有之土地上採取砂石
    ，多次制止不獲置理，乃於81年5月14日，在福海砂石場，
    向瑞平派出所代理主管甲○○檢舉徐銘涉嫌在其所有的土
    地上盜採砂石，甲○○非但不依法處理，竟對蔡貴春稱：「
    未看見徐銘在現場挖掘，你不要到處亂報案、檢舉，若要
    追究應該是地主的責任，法院會將你抓去關，還要罰錢。」
    等情，使年逾80歲不識字之蔡貴春誤信其言，而聽從甲○○
    的勸說，在徐銘之女徐惠芬繕寫的切結書上簽名捺印（蔡
    貴春不知該份切結書的內容），同意將上開土地之砂石交由
    徐銘全權處理，並放棄申訴權利，行政罰鍰亦交由徐銘
    負責處理，而直接圖利徐銘繼續不法盜採砂石以獲取暴利
    ，而不予移送。
二、案經法務部調查局台北縣調查站、台北縣警察局新莊分局移
    理  由
壹、程序部分：
一、最高法院93年度台上字第3533號判決要旨：刑事訴訟法第
    159 條第1項雖規定，被告以外之人於審判外之言詞或書面
    陳述，除法律有規定外，不得作為證據。惟同法第159條之5
    第2項已規定，當事人、代理人或辯護人於法院調查證據時
    ，知有第159條第1項不得為證據之情形，而未於言詞辯論終
    結前聲明異議者，視為有前項之同意（指同條第1項之同意
    作為證據）。此乃第159條第1項所容許，得作為證據之例外
    規定之一。經查本案被告、檢察官於言詞辯論終結前，均未
    就所調查之證據主張有刑事訴訟法第159條第1項不得為證據
    之情形（本院94年4月19日審判程序筆錄），是參照上開最
    高法院判決要旨，本案經調查之證據均有證據能力，合先敘
    明。
貳、實體部分：
一、訊之上訴人即被告甲○○堅決否認前揭犯行，辯稱：其原任
    職瑞平派出所代理主管，但於81年6月20日即奉命改調林口分
    駐所，並提前於同年月17日離職；其與徐銘是好朋友，知
    悉一起喝花酒是不對的，但有時係人情壓力，但喝酒絕對與
    職務無關，其於瑞平派平所服務期間有依行政業務職權查報
    謝建業、謝進福、蔡貴春等涉嫌濫墾違法之事，有關行政罰
    鍰均係徐銘代繳，如其有包庇徐銘，亦不會查報蔡貴春
    等人讓徐銘代為繳交行政罰鍰；徐銘在林口鄉○○○段
    嘉溪子段31地號土地上開挖整地，係經土地所有權人同意，
    由於徐銘並無違法行為，自無必要向其行賄，其亦無圖利
    徐銘之行為云云。經查：
１、被告供述其於79年11月間奉派至新莊分局瑞平派出所服務，
    80年9月起代理該所主管，迄81年6月30日止，同年7月1日調
    任新莊分局警備隊隊員，支援新莊分局林口分駐所服務等語
    （81年度偵字第13137號卷─以下簡稱13137號卷、第3頁，8
    1年度偵字第14240號卷─以下簡稱14240號卷、第160頁背面
    、第161頁背面，81年度偵字第12096號卷─以下簡稱12096
    號卷、第83頁背面）；又依新莊分局89年6月15日北警新人
    字第113268號函稱：林口分駐所81年6月份勤前教育紀錄簿
    ，被告全月無簽閱，至同年7月3日起，被告在出入登記簿有
    簽出簽入服勤紀錄，有上開函件在卷可佐（89年度重上更 (
    五)字第2號卷─以下簡稱更五卷，第45頁），新莊分局「81
    年7月2日」新警人事第1043 0─1號令被告係新莊分局警備
    隊警員支援林口分駐所，有新莊分局令在卷可按（85年度上
    更 (二)字第843號卷─以下簡稱更二卷，第62頁）；又台北
    縣警察局90年7月10日90北警人字第24869號函稱：被告由瑞
    平派出所調至林口分駐所服務，係屬分局權責內之調動，不
    需辦理離、到職手續，被告於81年7月3日至新莊分局林口分
    駐所執勤，亦有上開函件附卷足參（更五卷第145頁），並
    有新莊分局林口分駐所6月份勤前教育紀錄簿影本及7月份出
    入登記簿在卷可稽（更五卷第46頁至第68頁），是被告調至
    林口分駐所服務係於81年7月1日，同年月2日支援林口分駐
    所，同年月3日始有執勤紀錄，於同年6月底之前仍服務於瑞
    平派出所，為依據法令從事公務而為有調查職務之人員，應
    堪認定。至證人即案發時任林口分駐所所長之紀秋吉證稱：
    被告何時到林口分駐所報到，因時隔太久，哪一天其沒有辦
    法記得等語（更五卷第129頁），及證人廖英輝警員證稱：
    其於81年6月間從三重分局調到林口分駐所支援，有一個多
    月，期間其忘記了，在那一個多月期間，其與被告一起辦肅
    竊專案云云（更五卷第131頁），證人紀秋吉因無法記憶，
    自無法為被告有利之認定；證人廖英輝雖證一個月期間與被
    告一起辦理肅竊專案，但係何段期間亦不復記憶，而依卷附
    台北縣警察局90年7月10日90北警人字第24869號函記載巡佐
    廖英輝係於81年7月8日起到林口分駐所報到執勤（更五卷第
    145頁），故證人廖英輝之證詞亦不足為被告有利之認定。
    則被告辯稱其81年6月17日即自瑞平派出所離職云云，不足
    採信。
２、台北縣林口鄉○○○段嘉溪子坑小段31地號土地，係經行政
    院68年11月21日台68經第11701號函核定，台灣省政府69年2
    月6日府農山字第120166號公告為法定山坡地，有台北縣政府
    83年1月8日八三北府農六字第7221號函在卷可稽（82年度上
    訴字第6046號卷─以下簡稱上訴卷，第97頁），該山坡地未
    經申請核准不得開發利用。證人徐銘坦承：81年3、4月間
    至同年7月初，於林口鄉○○○段嘉溪子坑小段31地號蔡貴
    春所有土地上整地挖取砂石，經送加工場處理出售圖利等語
    （12096號卷第33頁背面、第81頁）。而上開31地號山坡地
    經人採取砂石，開挖整地，未先擬具水土保持計畫送主管機
    關核定而擅自經營使用山坡地，致生公共危險，經台北縣政
    府於81年7月2日以81北府農六字第219291號函敘明確（1209
    6號卷第95頁、第96頁），並有台北縣政府山坡地保育利用
    管理查報與取締案件會勘紀錄在卷可查（12096號卷第97頁
    ）。本院前審依山坡地保育利用條例第35條第3項、第1項第
    4款之罪判處徐銘有期徒刑1年2月確定在案，有本院前審83
    年度上更 (一)字第866號及最高法院85年度台上字第3231號
    刑事判決案卷在卷可稽。是徐銘確有於上開31號土地為違
    反山坡地保育利用條例之行為。
３、證人即31地號地主蔡貴春證稱：81年年初發現徐銘在31地
    號土地上盜採砂石，其找徐銘理，徐銘乃書立整地委託
    書（12096號卷第16頁）交予其與蔡嘉金、蔡黃于、蔡豊子
    簽蓋，並給其新台幣 (下同)6 萬元，其他人給多少其不清
    楚，其收受款項後向徐銘表示以後不得在上開土地上挖取
    土石，惟之後徐銘仍繼續在上開土地採取土石。其於81年
    5月間，再至徐銘之福海砂石廠理論，正好被告在該砂石
    廠，當時尚有徐銘、徐惠芬、蔡嘉金在場，其向被告檢舉
    徐銘在其土地上盜採砂石，但被告表示他未看見徐銘盜
    採，不過現場確實有挖採之事實，叫其不要到處亂報案檢舉
    ，若要追究，應係地主之責任，地主要抓去關且要罰錢，其
    乃向被告表示該怎麼辦，被告即稱這件事交他處理，一定圓
    滿解決，之後被告將寫好之紙張（即81年5月14日之切結書
    ，12096號卷第17頁）要其簽名捺指印，因其不認識字不知
    內容，被告表示只要簽名及捺指印就沒事了，其想只要不被
    捉去關及罰錢，福海砂石廠要怎樣挖都沒關係，才在上開切
    結書簽名捺指紋，其因盜採砂石被罰4萬5千元，徐銘叫其
    將罰單給他，其也未去繳等語（12096號卷第13頁至第15 頁
    、第66頁至第67頁、14240號卷第171頁背面至第172頁背面
    ）。證人蔡嘉金亦證稱：81年1月10日其等有簽整地委託書
    ，81年5月14日蔡貴春到砂石場找徐銘踫到被告，其有在
    場，蔡貴春向被告表示徐銘盜挖其等界址附近之砂石，等
    其吃完午餐，蔡貴春已先離去，其與徐銘及該名警員泡茶
    聊天，當時被告手持該份切結書，並表示切結書係他交予蔡
    貴春簽章，以免蔡貴春反悔，追究徐銘挖採砂石一事，旋
    將該切結書交予徐銘收執等語（12096號卷第72頁、142
    40號卷第56頁）。證人徐銘亦證述：81年5月14日被告查
    獲其僱用之司機挖採砂石，即要司機通知其到場，其表示係
    受地主蔡貴春等人委託整地，被告要其通知蔡貴春到福海砂
    石場，蔡貴春到場，被告即表示他有看到一部怪手在現場挖
    一個大洞，但未看到係其本人在採砂石，因為蔡貴春係地主
    要負責回填，蔡貴春不願意，被告即勸蔡貴春同意，其乃要
    求蔡貴春切結書上簽名，同意不再追究盜採砂石等語（1209
    6號卷第38頁至第39頁）。互核證人蔡貴春、蔡嘉金、徐銘
    所述相合；又觀諸蔡貴春所簽名捺指印之81年5月14日「
    切結書」，記載略以：蔡貴春同意於施工期間，將上述土地
    之砂石交由徐銘全權處理，沒有任何異議，並放棄任何申
    訴權利，行政罰鍰由徐銘負責處理等情，有上開切結書在
    卷可參（12096號卷第17頁），亦與前開證人蔡貴春所述情
    節相符，顯見證人蔡貴春之指證屬實。被告於偵查中亦坦承
    是日與蔡貴春在福海砂石場碰面（12096號卷第84頁背面）
    ，被告並自承其去找徐銘，和蔡貴春在福海砂石場相遇時
    ，就知道蔡貴春的地是由徐銘在挖取砂石等情（12096號
    卷第85頁背面）。職此，可知被告於81年5月14日在福海公
    司砂石場遇見蔡貴春前往找徐銘理論，即已知悉係徐銘
    在上述31地號土地挖採砂石，並非地主蔡貴春等人所為，且
    因知徐銘挖採砂石，並非合法，會因此衍生刑罰、行政罰
    鍰，乃參與促使蔡貴春在切結書上簽章並載明由徐銘代繳
    行政罰鍰，顯可證明被告明知徐銘非法盜採砂石，卻任令
    徐銘在上開31地號之法定山坡地違法挖採砂石而未予移送
    法辦。
４、(1)被告坦承與徐銘邀宴喝花酒，並稱與徐銘本係朋友，
    並非在被告調到瑞平派出所之後才認識，雙方是老朋友，徐
    銘在宴請商場上之朋友時，有時會請其到場作陪等詞（更
    五卷第181頁）。證人徐銘於偵查中證稱：其與被告甲○
    ○關係非常好交往密切等語（12096號卷第36頁）。證人羅
    坤瑋證稱其與徐銘到紅美人酒店及白玉樓餐廳曾看到被告
    ，在場的有砂石業者及客戶，都是徐銘作東，因徐銘宴
    請客戶而邀其到場，順便請被告作陪等語（12096號卷第83
    頁背面、第13137號卷第12頁背面、14241號卷第141頁背面
    ），被告確有接受徐銘邀宴之事實。(2)附表編號(一)「白
    玉樓大酒家」81年6月9日簽帳2萬6千元之簽認單，及借支現
    金1萬元之現金簽認單各一紙（附表編號(一)、(二)，14240號卷
    第131頁），暨「紅美人大酒店」81年6月9日簽帳2萬8千元
    （含代支現金1萬3千5百元，此款項據證人徐惠芬證稱係在
    酒家內借現金以發給酒家內陪酒小姐的服務費用，所以依例
    不開發票─14240號卷第78頁背面，附此敘明）之簽單，及
    同月20日簽帳2萬4千6百50元之簽單各一紙（附表編號(三)、
    (四)，14240號卷第123頁、第124頁），均係由被告簽認，有
    上述各簽認單及簽單在卷可稽，被告亦坦稱該等簽認單或簽
    單上為其所親簽，因為徐銘喝醉酒，不要讓客戶簽帳，故
    由其代簽。(3)據徐銘證稱上開款項係其請客，當然由其
    支付，因其酒量不好，酒醉不好意思請客戶簽帳，請被告代
    簽，該等帳係其私人開銷與被告無關等語（12096號卷第36
    頁背面、14240號卷第145頁、原審卷第37 頁背面、第60頁
    、第91頁、83年度上更 (一)字第866號卷─以下簡稱更一卷
    第28頁背面、第56頁、更二卷第18頁、），證人徐惠芬證述
    帳單係被告簽帳，由其付款，但其父親徐銘表示帳係其等
    的，因父親喝醉由被告代簽帳等語，二人所述相符（更二卷
    第60頁、第60頁背面）。另證人羅坤瑋亦證稱因徐銘請客
    ，邀被告去，徐銘請客應係他付帳，但徐銘常喝醉，喝
    醉即找朋友接送，81年6月9日白玉樓、紅美人徐銘喝醉由
    被告簽帳，被告沒有作東請過客等語（原審卷第38頁、第38
    頁背面，87年度重上更 (四)字第137號─以下簡稱更四卷，
    第44頁、第45頁、第47頁）；證人即白玉樓酒家經理歐日清
    證稱對被告較無印象，被告不曾在其白玉樓酒店請客，徐銘
    在其酒店喝完酒常要到其他家續攤，記得81年6月間某日
    ，徐銘在其酒店喝完酒要離開時，被告來到，徐銘邀其
    一同前往紅美人酒店，其乃與被告及徐銘一群人過去，其
    記得當天羅坤瑋亦有到白玉樓及紅美人等語（更四卷第45頁
    至第47頁），核與證人羅坤瑋所述相合；證人即紅美人酒店
    副總經理吳明智亦證稱：對被告較無印象，被告不曾在其店
    內簽過帳，但記得81年6月9日、同年月20日被告與徐銘及
    一些徐銘之朋友到其店內吃飯喝酒，被告此二次均係陪客
    ，6月9日徐銘到時已有一些醉意，他交代結帳時如果他醉
    了請被告代簽，故結帳時徐銘喝醉，其乃找被告簽帳，同
    年月20日被告係與徐銘及徐銘的朋友來店裡，於結帳時
    ，因徐銘不滿意店裡之服務及酒醉乃先離去，帳單無人簽
    ，因被告曾簽過帳單，乃找被告簽帳，之後其於7月25日至
    徐銘的砂石廠找徐銘女兒收帳，被告不曾自己與朋友至
    其店裡喝酒，被告如果自己來其等不會讓他簽帳等語（1313
    7號卷第13頁背面、第14頁、上訴卷第53頁背面至第55頁）
    。是由證人徐銘、羅坤瑋、吳明智、歐日清上開所述，被
    告係幫徐銘簽帳，且據證人吳明智、歐日清所述被告並未
    在白玉樓、紅美人二家酒店請客，是被告不可能為自己之消
    費簽帳，且如果被告曾在上開二家酒店簽帳消費，證人吳明
    智、歐日清不可能對其較無印象，而係應有特別的記憶，是
    被告自無可能為自己之消費簽帳，要徐銘付款。(4)據徐
    銘之女徐惠芬證稱：帳冊影本14頁登載甲○○3／3、1000
    0，3／19、23590，此二筆帳被告之後以現金歸還，又帳冊
    影本24頁4／20被告表示要在吉祥請義警吃飯，向其父親借1
    4000元，隔日其至派出所向被告收取，被告亦如數歸還，帳
    冊影本第39頁其中3月份甲○○18180元，4／21甲○○12760
    元，5／6、甲○○17180元代支10000元，被告亦拿錢來還等
    語（14240號卷第77頁背面至第78頁背面）。被告對於上開
    曾請徐銘代付款或借款，事後均有如數返還，苟如被告與
    徐銘約定，不取締移送徐銘而收受徐銘為其消費照單
    全收之不正利益，被告豈會返還徐銘上開款項，且徐惠芬
    豈會至派出所向被告收取費用，是自難逕認被告有對於違背
    職務之行為，收受賄賂或不正利益或圖自己不法之利益之情
    事。證人徐惠芬於調查局訊問時雖陳稱：被告簽酒帳係由福
    海砂石公司支付，尚未歸還之酒帳計8萬8千6百50元云云（1
    4240號卷第79頁），惟徐惠芬於同一次訊問筆錄並稱：該前
    述酒帳係其父親徐銘要其支付，至於其他事情其不知道等
    語（14240號卷第79頁背面），可見徐惠芬所述該數額雖與
    被告所簽附表4紙簽認單或簽單之總金額相符，但徐惠芬僅
    負責記帳及依其父徐銘之指示付帳，實際宴客者為何，則
    不清楚，且上開金額係被告代徐銘簽帳，業如前述，是其
    所證洵難採為不利於被告之認定。(5)被告縱有與徐銘在
    上開酒店共同飲宴之事實，惟查無積極證據足認被告接受上
    開飲宴之不正利益，係與徐銘達成不取締徐銘違法挖取
    砂石之約定對價，自難憑此即認定被告係對於違背職務之行
    為收受不正利益，附此敘明。
５、縱上參互以觀，被告與徐銘交往甚密，常受徐銘邀宴，
    並於81年5月14日即已知悉徐銘在上述蔡貴春土地上非法
    盜採砂石之事，又促使蔡貴春在前揭切結書上簽名，事後復
    未將徐銘移送法辦，反而移送蔡貴春等地主，有台北縣政
    府行政罰鍰裁決書在卷可稽（12096號卷第96頁），被告顯
    有刻意包庇徐銘，圖利其繼續不法盜採砂石以獲取暴利，
    至為明確。被告所辯不可採，事證明確，被告犯行洵堪認定
二、被告係依據法令從事公務之人員，對於主管之事務直接圖利
    徐銘，核其所為，係觸犯行為時即62年8月17日修正之戡
    亂時期貪污治罪條例第6條第4款之對於主管之事務，直接圖
    利罪。被告行為後，戡亂時期貪污治罪條例分別於81年7 月
    17日、85年10月23日、90年11月10日修正公布（詳如
    附錄法條全文），其新舊法比較如左：1.81年7月17日修正
    公布，名稱為貪污治罪條例。2.關於對於主管或監督之事務
    直接或間接圖利罪名之法定刑方面：(1)81年7月17日修正之
    貪污治罪條例第6條第4款，為「處五年以上有期徒刑，得併
    科新臺幣一百萬元以下罰金」；(2)85年10月23日修正之貪污
    治罪條例第6條第1項第4款，為「處五年以上有期徒刑，得
    併科新台幣三千萬元以下罰金」；(3)90年11月10日修正之貪
    污治罪條例第6條第1項第4款，為「處五年以上有期徒刑，
    得併科新台幣三千萬元以下罰金」；3.經比較上開中間時法
    及裁判時法，均較行為時（62年8月17日修正公布）之法定
    刑「處五年以上有期徒刑，得併科三萬元以下罰金」為重。
    依刑法第2條第1項但書規定，應適用最有利於被告之行為時
    法即62年8月17日修正公布之戡亂時期貪污治罪條例第6條第
    4款之規定處斷。被告對於主管之事務，直接圖利徐銘，
    影響警譽，破壞水土生態保持，招惹民怨，犯罪情節非屬輕
    微，故不適用較輕刑法之規定，併此敘明。
三、公訴意旨另以：被告明知徐銘、羅志瑋二人為便於載運砂
    石出入砂石場，未經有關主管機關之許可，即違法填平嘉溪
    子坑溪之河床作為通路，並於該溪河床築攔阻溪水，引為洗
    砂水源；及徐銘意圖為自己不法之利益，未經主管機關之
    同意擅自竊佔台北縣林口鄉○○○段18─4、19─1、74─1、
    126─2、126─3、129─1、499─3等地號土地，私設洗砂機
    ，充作福海公司之洗砂工場，因與徐銘、羅坤瑋相熟，且
    由徐銘方代付酒錢，而利用職務之便，使徐、羅二人獲盜
    取砂石之暴利，因認被告此部分亦涉及圖利罪。又於81年3
    月25日會同台北縣政府巡防員王慧孫，查獲徐銘未經核准
    ，即僱工在謝進福所有的土地上挖取砂石，及於81年5月21
    日主動查報羅坤瑋僱工違規於謝建業所有之土地上採取砂石
    時，竟違背職務，圖利徐銘、羅坤瑋，製作林榮宗、謝進
    福、謝建業等人的不實筆錄，隱匿徐銘、羅坤瑋等人之盜
    採之情，讓彼等繼續圖得盜採砂石之暴利，且將地主謝進福
    、謝建業等人以濫採之嫌函請台北縣政府依法裁罰，各科處
    4 萬5千元的罰鍰。81年5月李選、蔡貴春向被告檢舉徐銘
    在其等土地上盜採砂石，被告非但不予處理，並對蔡貴春稱
    ：未看見徐銘在現場挖掘，你不要到處亂報案、檢舉，若
    要追究應該是地主的責任，法院會將你抓去關，還要罰錢等
    情，使蔡貴春誤信其言，而聽從被告之言製作不實之訊筆錄
    ，因認被告此部分涉犯刑法第213條之罪嫌。經查 (1)起訴
    書認被告涉嫌明知徐銘、羅坤瑋二人涉嫌填平河床、修建
    聯絡道路、築堤攔阻溪水，引為洗砂水源，以及竊佔國有土
    地，私設洗砂機具而不再舉發予以圖利，惟羅坤瑋經起訴涉
    嫌上開竊盜、竊佔、違反水利法之犯行，業經判決無罪確定
    ，有本院前審83年度上更 (一)字第866號判決在卷可稽，是
    檢察官起訴被告涉嫌圖利羅坤瑋之犯行，自屬不成立。又檢
    察官起訴徐銘違反水利法之地段並非行水區，已據證人即
    台北縣政府工務局河川巡防員許京生證述明確（原審卷第67
    頁勘驗筆錄），徐銘之行為並不違反水利法第78條之規定
    ，不成立水利第92條之1第1項後段之罪；且徐銘涉嫌竊佔
    國土及違反水利法之部分，已判決無罪確定，有本院前審82
    年度上訴字第6046號卷附判決書可按，是檢察官起訴被告涉
    嫌圖利徐銘之上開犯行，亦屬不能成立。檢察官起訴被告
    對於主管之事務，涉嫌圖利徐銘、羅坤瑋之上開犯行，與
    前開事實欄被告之圖利犯行為事實上一罪之關係，爰就此部
    分不另為無罪之諭知。(2)被告堅決否認有公務員登載不實
    犯行，辯稱：其均係據實記載筆錄等語。證人即被查獲之怪
    手司機林榮宗於偵查中供承：81年3月25日，其至瑞平派出
    所製作筆錄，在製作筆錄前，其老板（徐銘）叫其表示係
    「地主謝進福，每日8千元僱我工作」，其乃照老板之指示
    陳述等語（12096號卷第69頁背面），足見證人林榮宗於警
    訊中不實之陳述，係其個人所為，並非被告製作不實之警訊
    筆錄。另證人即地主謝進福於調查局訊問時雖供稱：被告未
    經對其訊問即自行製作筆錄，後至其住所向其拿取印章，由
    被告自己蓋章云云（14240號卷第15頁背面）。惟謝進福於
    偵查中供稱：其有去過派出所製作筆錄，但時間已不記得了
    等語（12096號卷第68頁），且謝進福於81年5月11日台北縣
    警察局二組訊問時，亦供稱：其在瑞平派出所所言實在（
    13137號卷第36頁），足證被告並未製作不實之謝進福警訊
    筆錄。又觀之附卷地主謝建業之警訊筆錄記載內容，地主謝
    建業並未至瑞平派出所告發，此有其警訊筆錄可稽（12096
    號卷第107頁、14240號卷第37頁、第174頁）。足證被告甲
    ○○均未對地主謝建業製作筆錄，從而即不生登載不實之問
    題。關於蔡貴春於81年5月14日以前有無舉發徐銘盜採砂
    石，依蔡貴春於警局初訊時稱：其約於二月以前，曾親自至
    瑞平派出所報案，檢舉福海砂石場負責人徐銘盜採其本人
    土地所有之砂石，但因無員警在該派出所內，本人乃返回住
    所等語（12096號卷第9頁背面），且在福海砂石場向被告檢
    舉徐銘盜採砂石，被告並無為其製作警訊筆錄等語（1209
    6號卷第10頁背面），亦可見地主蔡貴春雖有至瑞平派出所
    欲報案，但因所內無人而折返，並於81年5月14日蔡貴春在
    福海砂石場向被告舉發徐銘盜採砂石，亦未製作筆錄，是
    自無被告對蔡貴春製作不實警訊筆錄之犯罪行為。又證人李
    選於81年7月29日在台北縣調查站訊問時指稱：81年5月間，
    福海砂石廠負責人徐銘在海防班哨前，其父親李金木所有
    之林口鄉○○○段嘉溪子坑小段第483等地號土地上，在李
    輔導長指揮操作下挖取海砂並以砂石車載至福海砂石場，經
    其當場抗議制止無效後，立即返回家中，以電話向瑞平派出
    所報案，被告即騎機車自行前往現場瞭解，不久被告到其家
    中表示係海防班哨在整地，事涉軍方無法處理，未提及任何
    徐銘盜採其父親土地砂石之事，亦未製作任何筆錄即離去
    ，該事即不了了之，徐銘在其父親之土地上共挖取十幾車
    次之砂石外運，前後僅費時1、2小時等語（12096號卷第23
    頁背面）。由李選上開陳述可知，徐銘係在海防班哨李輔
    導長指揮下整地前後費時僅1、2小時挖取10幾車次之砂石，
    且被告接受報案後隨即處理，因此難認被告就李選舉發徐銘
    在李金木所有土地上採取砂石部分，有未處理因而圖利徐
    銘或製作不實警訊筆錄之情事。綜上，檢察官認被告此部
    分涉嫌公務員登載不實罪或圖利罪，即屬不能證明，惟該部
    分檢察官認公務員登載不實與起訴之違背職務圖利罪，有牽
    連犯裁判上一罪之關係，爰就該部分，不另為無罪之諭知，
    併此敘明。
四、原判決關於被告甲○○部分，認罪證明確，予以論罪科刑，
    故非無見，惟 (1)被告所為係犯違背職務圖利罪，因無證據
    證明被告對於違背職務之行為，進而收受徐銘邀宴之不正
    利益，原審未深入調查審究，遽以變更起訴法條，認係觸犯
    對於違背職務之行為，收受賄賂罪，尚有違誤。(2)附表編
    號(四)關於被告簽帳之金額，依卷附簽帳單記載於81年6月20
    日在紅美人大酒店簽帳款為2萬4千6百50元（14240號卷第
    124 頁），原判決認定此部分之消費額為2萬4千6百元，與
    卷存資料不符，顯有誤載。(3)原判決誤認被告曾於81年6月
    9日、20日至「白玉樓大酒家」、「紅美人大酒店」作東消
    費，而均由徐銘代為清償帳款，與事實不符，理由業如前
    述。(4)被告係包庇徐銘圖利其繼續不法盜採砂石以獲取
    暴利，並非應徐銘之邀在餐廳消費酒菜由徐銘代為付帳
    ，而收受不正利益，原判決認係賄賂，亦欠允洽。(5)檢察
    官並未起訴被告至「月世界餐廳」簽帳消費，由徐銘付款
    之情，原審竟誤認被告於81年6月9日至「月世界餐廳」簽帳
    5萬5千元，並引第14240號卷第228頁之簽帳為憑，然核第14
    240號卷第228頁所附之簽單影本3紙，除其中2紙係在紅美人
    酒店消費之簽單外，另一紙簽單並非被告簽帳之簽單，且消
    費日期為81年6月26日，金額為4萬3千9百70元，與原審認定
    不符。又據月世界餐廳經理林瑞福到庭證稱：當時新莊分局
    詢問帳單係姓李的簽帳，為何徐銘付帳，其表示與徐銘
    係好朋友，因不知姓李的住何處，帳單寄至徐銘之公司，
    請徐銘通知姓李的付帳，後來姓李的開支票付款，姓李的
    是庭上的李自強，未見過被告來店喝酒等語（上訴卷第56頁
    、第56頁背面、更二卷第19頁、第19頁背面），證人李自強
    亦證稱其從事砂石運輸業與徐銘有業務往來，常在一起喝
    酒，月世界酒家其常去，曾幫徐銘簽過帳等語（上訴卷第
    57頁、第57頁背面、更二卷第18頁背面），且遍查全卷並無
    被告在月世界餐廳簽帳5萬5千元之單據，原審就此未起訴，
    且無法證明與事實欄所載犯罪事實有裁判上一罪部分，一併
    判決，尚有未洽。被告上訴意旨仍執前詞否認犯行，雖無可
    採，然原判決既有可議，仍應撤銷改判。爰審酌被告並無前
    科，素行良好，服務警界本應奉公守法，廉潔自持，因囿於
    與徐銘之交情，失守分際，縱容徐銘繼續非法濫採砂石
    未加依法移送查辦，所生危害非輕，且損及警紀，暨其犯後
    態度等一切情狀，量處如主文第二項之刑，並依法宣告褫奪
    公權3年。
據上論斷，應依刑事訴訟法第369條第1項前段、第364條、第299
條第1項前段、62年8月17日修正公布之戡亂時期貪污治罪條例第
2條前段、第6條第4款、第17條、刑法第11條前段、第2條第1項
但書、第37條第2項，判決如主文。
本案經檢察官錢漢良到庭執行職務。
中　　華　　民　　國　　94　　年　　5 　　月　　 3　　日
　　　　　　　　　刑事第十六庭
                              審判長法　官  曾德水
　　　　　　　　　　　　　　　　　  法　官  江國華
　　　　　　　　　　　　　　　　　  法　官  杜惠錦
以上正本證明與原本無異。
如不服本判決，應於收受送達後十日內向本院提出上訴書狀，其
未敘述上訴之理由者並得於提起上訴後十日內向本院補提理由書
（均須按他造當事人之人數附繕本）。
                                    書記官  楊秋鈴
中　　華　　民　　國　　94　　年　　5 　　月　　3 　　日
附表：
┌──┬──┬──────┬────┬───┬────┬────────┐
│編號│消費│消 費 處 所 │簽單金額│簽帳人│ 付款人 │  備        註  │
├──┼──┼──────┼────┼───┼────┼────────┤
│ (一) │年│白玉樓大酒家│26,000元│甲○○│ 徐銘 │簽認單─81年度偵│
│    │６月│            │        │      │        │字第14240號卷第 │
│    │９年│            │        │      │        │131頁           │
│    │    │            │        │      │        │                │
├──┼──┼──────┼────┼───┼────┼────────┤
│ (二) │年│白玉樓大酒家│10,000元│甲○○│ 徐銘 │借現金簽認單─見│
│    │６月│            │        │      │        │81年度偵字第1424│
│    │９年│            │        │      │        │0號卷第131頁。  │
│    │    │            │        │      │        │                │
├──┼──┼──────┼────┼───┼────┼────────┤
│ (三) │年│紅美人大酒店│28,000元│甲○○│ 徐銘 │簽單─見81年度偵│
│    │６月│            │（含代支│      │        │字第14240號卷第 │
│    │９年│            │13,500元│      │        │123頁           │
│    │    │            │）      │      │        │                │
├──┼──┼──────┼────┼───┼────┼────────┤
│ (四) │年│紅美人大酒店│24,650元│甲○○│ 徐銘 │簽單─見81年度偵│
│    │６月│            │        │      │        │字第14240號卷第 │
│    │年│            │        │      │        │124頁           │
│    │    │            │        │      │        │                │
└──┴──┴──────┴────┴───┴────┴────────┘
附錄：本案論罪科刑法條全文
62年8月17日修正公布之戡亂時期貪污治罪條例第6條第4款
附錄：本判決論罪科刑法條全文
一、（行為時法）
     戡亂時期貪污治罪條例第六條【民國六十二年八月十七日修
     正條文】
     有左列行為之一者，處五年以上有期徒刑，得併科三萬元以
     下罰金。
     一  意圖得利，抑留不發職務上應發之財物者。
     二  募集款項或徵用土地、民伕、財物，從中舞弊者。
     三  對於主管或監督之事務，直接或間接圖利者。
     四  對於非主管或監督之事務，利用職權機會或身分圖利者。
二、（中間法）
     貪污治罪條例第六條【民國八十一年七月十七日修正條文】
     有左列行為之一者，處五年以上有期徒刑，得併科新臺幣一
     百萬元以下罰金：
     一  意圖得利，抑留不發職務上應發之財物者。
     二  募集款項或徵用土地﹑財物，從中舞弊者。
     三  竊取或侵占職務上持有之非公用私有器材﹑財物者。
     四  對於主管或監督之事務，直接或間接圖利者。
     五  對於非主管或監督之事務，利用職權機會或身份圖利者。
     前項之未遂犯罰之。
三、（中間法）
     貪污治罪條例第六條【民國八十五年十月二十三日修正條文】
     有下列行為之一者，處五年以上有期徒刑，得併科新台幣三千
     萬元以下罰金：
     一  意圖得利，抑留不發職務上應發之財物者。
     二  募集款項或徵用土地、財物，從中舞弊者。
     三  竊取或侵占職務上持有之非公用私有器材、財物者。
     四  對於主管或監督之事務，直接或間接圖私人不法之利益者。
     五  對於非主管或監督之事務，利用職權機會或身分圖私人不法
         之利益者。
     前項之未遂犯罰之。
四、（裁判時法）
     貪污治罪條例第六條【民國九十年十一月十日修正條文】
     有下列行為之一者，處五年以上有期徒刑，得併科新台幣三千
     萬元以下罰金：
     一  意圖得利，抑留不發職務上應發之財物者。
     二  募集款項或徵用土地、財物，從中舞弊者。
     三  竊取或侵占職務上持有之非公用私有器材、財物者。
     四  對於主管或監督之事務，違背法令，直接或間接圖私人不法
         之利益，因而獲得利益者。
     五  對於非主管或監督之事務，違背法令，利用職權機會或身分
         圖私人不法之利益，因而獲得利益者。
     前項第一款至第三款之未遂犯罰之。
